【裁判字號】    95,易,1292
【裁判日期】    951013
【裁判案由】    恐嚇取財等
【裁判全文】
臺灣桃園地方法院刑事判決              95年度易字第1292號
公  訴  人  臺灣桃園地方法院檢察署檢察官
被      告  乙○○
                    （現另案在臺灣桃園監獄執行中）
上列被告因恐嚇取財等案件，經檢察官提起公訴（95年度偵字第
12413 號），嗣被告於準備程序中就被訴事實為有罪之陳述，並
於聽取當事人之意見後，由本院合議庭裁定改由受命法官獨任依
簡式審判程序審理，並判決如下：
    主  文
乙○○意圖為自己不法之所有，以恐嚇使人將本人之物交付，處
有期徒刑柒月；又竊盜，處有期徒刑月。扣案之鑰匙壹支沒收
之。應執行有期徒刑玖月。扣案之鑰匙壹支沒收之。
    事  實
一、乙○○基於意圖為自己不法所有之恐嚇取財之犯意，於民國
    95年5 月30日上午9 時30分許，在位於桃園縣平鎮市○○路
    325 號之「全區便利商店」【起訴書誤載為「全家便利商店
    」，業經公訴檢察官當庭更正（見本院95年9 月29日準備程
    序筆錄）】內，持載有：「我有愛滋針筒，把錢交出來。」
    等語之紙條1 張，交予該店內之值班店員甲○○，使甲○○
    因畏懼恐受愛滋病毒感染，而受其脅迫將店內收銀機及櫃檯
    內之抽屜打開，任由乙○○取得置於其內之新臺幣（下同）
    2 萬3 千餘元後，乙○○隨即駕車離去。乙○○另基於意圖
    為自己不法所有之犯意，於95年6 月5 日上午7 時許，在桃
    園縣中壢市○○路19號前，持自備鑰匙1 支竊取黃寶惠所有
    車牌號碼RJ2-428 號輕型機車，得手後供作代步使用，迄於
    95 年6月5 日晚間11時許，騎乘上揭機車行經桃園縣中壢市
    ○○路198 巷口時，即為警當場查獲，並扣得前揭鑰匙1 支
    ，嗣警方另循線而查獲上情。
二、案經桃園縣政府警察局平鎮分局報請臺灣桃園地方法院檢察
    官偵查起訴。
    理  由
壹、程序方面
    本件被告乙○○所犯為死刑、無期徒刑、最輕本刑為3 年以
    上有期徒刑以外之罪，且非高等法院管轄第一審之案件，其
    於準備程序中就前揭被訴事實為有罪之陳述，經法官告知簡
    式審判程序之旨，並聽取公訴人、被告及辯護人之意見後，
    本院認無不得或不宜改依簡式審判程序進行之處，經本院合
    議庭裁定由受命法官獨任進行簡式審判程序，核先敘明。
貳、實體方面
一、上開事實、迭據被告於警詢、檢察官偵查時及本院調查、審
    理時坦承不諱，核與被害人黃寶惠於警詢之證述、證人甲○
    ○於檢察官偵查時之證述情節相符，且有贓物保管認領單1
    份、照片2 幀、車輛失竊協尋報案單、車籍資料查詢各1 份
    在卷可稽，並有扣案之鑰匙1 支可按，被告之自白核與事實
    相符，應堪以採信。是本案事證明確，被告犯行應堪以認定
    。
二、查被告行為後，刑法於94年2 月2 日修正公布，95年7 月1
    日施行，其中修正第2 條、第33條、第51條等相關規定。茲
    分別論述如下：
  (一)刑法第2 條係規範行為後法律變更所生新舊法律比較適用之
    準據法，是刑法第2 條本身雖經修正，但該條文既屬適用法
    律之準據法，本身尚無比較新舊法之問題，應逕適用裁判時
    即修正後刑法第2 條規定以決定適用之刑罰法律，先予敘明
    。
  (二)刑法第346 條第1 項恐嚇取財罪，法定刑為6 月以上5 年以
    下有期徒刑，得併科1 千元以下罰金。而95年6 月14日修正
    公布，同年7 月1 日施行之刑法施行法增訂第1 條之1 規定
    ：「中華民國94年1 月7 日刑法修正施行後，刑法分則編所
    定罰金之貨幣單位為新臺幣。94年1 月7 日刑法修正時，刑
    法分則編未修正之條文定有罰金者，自94年1 月7 日刑法修
    正施行後，就其所定數額提高為30倍。但72年6 月26日至94
    年1 月7 日新增或修正之條文，就其所定數額提高為3 倍」
    ，另刑法第33條第5 款修正為：「主刑之種類如下：五、罰
    金：新臺幣1 千元以上，以百元計算之」，是依修正後之法
    律，刑法第346 條第1 項恐嚇取財罪所得科處之罰金刑最高
    為新臺幣3 萬元、最低為新臺幣1 千元；然依被告行為時之
    刑罰法律，即罰金罰鍰提高標準條例第1 條前段規定之提高
    倍數10倍及修正前刑法第33條第5 款規定之罰金最低額1 元
    計算，該罪之罰金刑最高為銀元1 萬元，最低額為銀元1 元
    ，若換算為新臺幣，最高額雖與新法同為新臺幣3 萬元，然
    最低額僅為新臺幣3 元。因此，比較上述修正前、後之刑罰
    法律，自以被告行為時關於科處罰金刑之法律較有利於被告
    。另被告被告行為後，關於刑法第320 條第1 項之竊盜罪之
    法定罰金刑部分，由原定貨幣單位銀元500 元以下罰金，並
    依罰金罰鍰提高標準條例第1 條前段規定提高為10倍（提高
    後折算為新台幣1 萬5 千元以下罰金），經依修正後刑法施
    行法第1 條之1 第1 項、第2 項前段規定，修正為貨幣單位
    為新臺幣，並就所定數額提高為30倍，亦即修正為新臺幣1
    萬5 千元以下罰金；而法定罰金刑最低度部分，由修正前刑
    法第33條第5 款規定為銀元1 元以上，依罰金罰鍰提高標準
    條例第1 條前段提高為10倍（提高後折算為新臺幣30元），
    修正後刑法第33條第5 款則修正為新臺幣1 千元以上，以百
    元計算。故亦以行為時刑法第320 條第1 項之規定較有利於
    被告。
  (三)修正前刑法第51條第5 款關於定應執行刑之規定，由「宣告
    多數有期徒刑者，於各刑中之最長期以上，各刑合併之刑期
    以下，定其刑期。但不得逾20年。」修正為「宣告多數有期
    徒刑者，於各刑中之最長期以上，各刑合併之刑期以下，定
    其刑期。但不得逾30年。」。經比較新、舊法結果，應以被
    告行為時之法律即修正前第55條第5 款規定合併定應執行刑
    ，最有利於被告。
  (四)綜上，依罪刑應整體適用，不能割裂而分別適用有利益之條
    文法理，上開所有被告所犯涉及修正之刑法部分條文新、舊
    法，經綜合全部罪刑比較結果，新刑法之規定均未較有利於
    被告，故依刑法第2 條第1 項前段之規定，自應一體適用修
    正前刑法之相關規定。
三、核被告所為，係犯刑法第346 條第1 項恐嚇取財罪、刑法第
    320 條第1 項竊盜罪。被告所犯上開二罪間，犯意各別，行
    為互異，應分論併罰之。爰審酌被告年輕力壯，不思以正當
    工作謀求生計，竟竊取他人之車輛供己代步，已殊非可取，
    竟又因一時缺錢花用，以其患有愛滋病恐嚇超商店員而交付
    財物，其動機、目的、手段十分惡劣，犯罪所生危害亦屬非
    輕，惟考量其犯罪後已知坦承犯行，態度尚稱良好，且被竊
    車輛業由被害人黃寶惠領回，有贓物認領保管單1 份在卷可
    稽等一切情狀，分別量處如主文所示之刑，且定應執行之刑
    ，以示懲儆。另扣案之鑰匙1 支，為被告所有且供其竊盜前
    揭機車所用，爰依修正前刑法第38條第1 項第2 款規定宣告
    沒收之。（被告行為後刑法第38條有關沒收規定就文字上為
    部分之修正，然主刑部分經新、舊法比較結果，以舊法對被
    告有利，而沒收為從刑，故爰依適用舊法宣告沒收）。被告
    寫有「我有愛滋針筒，把錢交出來。」等語之紙條1 張未扣
    案，且已滅失，業據被告供明在卷，爰不併予宣告沒收之，
    附此敘明。
據上論斷，應依刑事訴訟法第273 條之1 第1 項、第299 條第1
項前段，刑法第2 條第1 項前段，修正前刑法第320 條第1 項、
第346 條第1 項、第38條第1 項第2 款、第51條第5 款，罰金鍰
提高標準條例第1 條前段，判決如主文。
本案經檢察官柯怡如到庭執行職務。
中    華    民    國    95    年    10    月    13    日
                  刑事第五庭    法  官  陳月雯
以上正本證明與原本無異。
如不服本判決，應於送達後10日內向本院提出上訴狀（須附繕本
）。
                                書記官  吳瓊英
中    華    民    國    95    年    10    月    16    日
附錄本案罪論科刑法條全文
中華民國刑法第320條
（普通竊盜罪、竊佔罪）
意圖為自己或第三人不法之所有，而竊取他人之動產者，為竊盜
罪，處5 年以下有期徒刑、拘役或5 百元以下罰金。
意圖為自己或第三人不法之利益，而竊佔他人之不動產者，依前
項之規定處斷。
前二項之未遂犯罰之。
刑法第346條
中華民國刑法第346條
（單純恐嚇罪）
意圖為自己或第三人不法之所有，以恐嚇使人將本人或第三人之
物交付者，處6 月以上5 年以下有期徒刑，得併科1 千元以下罰
金。以前項方法得財產上不法之利益，或使第三人得之者，亦同
。
前二項之未遂犯罰之。


司法院資訊處製作；財團法人民間司法改革基金會備份。
